臺灣花蓮地方法院刑事判決　　　　　　　　96年度訴字第29號
公　訴　人　臺灣花蓮地方法院檢察署檢察官
被　　　告　甲○○
上列被告因違反臺灣地區與大陸地區人民關係條例等案件，經檢
察官提起公訴（95年度偵字第5499號），經本院合議庭裁定改行
簡式審判程序後，判決如下：
    主  文
甲○○共同違反不得使大陸地區人民非法進入臺灣地區之規定，
處有期徒刑壹年。緩刑參年。
    事  實  及  理  由
一、犯罪事實：
    (一)甲○○係臺灣地區人民，明知大陸地區人民非經主管機關
      許可，不得進入臺灣地區，且不得使大陸地區人民非法進
      入臺灣地區，詎其明知大陸地區人民俞雲恩（案發後已被
      遣返大陸）擬自大陸地區以假結婚之方式來台工作，實際
      並無結婚之真意，竟與年籍不詳綽號「阿明」之成年男子
      、大陸地區人民俞雲恩共同基於行使使公務員登載不實之
      公文書之犯意聯絡，並與綽號「阿明」之成年男子共同基
      於使大陸地區人民俞雲恩非法進入台灣地區之犯意聯絡，
      於民國91年 5月間，經由「阿明」之介紹及安排，進入大
      陸地區，並於91年 5月21日，與俞雲恩在大陸福建省福州
      市辦理虛偽之結婚登記，藉以取得福建省福州市公證處核
      發之結婚證書。甲○○返臺後，即持前開結婚證書向財團
      法人海峽交流基金會（下稱海基會）辦理認證證明，並於
      91年 6月20日持上開結婚公證書及海基會出具之證明，前
      往花蓮縣花蓮市戶政事務所填具結婚登記申請書辦理結婚
      登記，使該戶政事務所承辦戶籍登記之公務員在形式審查
      後，將甲○○與俞雲恩結婚之不實事項，登載於其職務上
      所掌管之戶籍登記簿之公文書，並據以核發戶籍謄本，足
      生損害戶政機關對於戶政資料管理之正確性。甲○○於辦
      妥上開不實之結婚登記後，於93年1月2日，利用不知情之
      旅行社持大陸地區人民進入臺灣地區旅行申請書及上開使
      公務員登載不實之戶籍謄本等資料，向內政部警政署入出
      境管理局以探親名義申請大陸地區人民俞雲恩入境臺灣地
      區而行使之，經內政部警政署入出境管理局承辦之公務員
      為實質審查後，未發覺係假結婚而核准發給大陸地區人民
      俞雲恩進入中華民國台灣地區旅行證，足生損害內政部警
      政署入出境管理局核發進入中華民國台灣地區旅行證之正
      確性。俞雲恩旋持該旅行證，於93年 3月17日進入臺灣地
      區。嗣於95年10月8日晚上9時許，經警在花蓮市○○街查
      獲大陸地區人民俞雲恩逾期居留，因而循線查悉上情。
    (二)案經花蓮縣警察局花蓮分局報告臺灣花蓮地方法院檢察署
      檢察官偵查起訴。
二、證據：(一)被告甲○○於警詢、偵審之自白。(二)證人俞雲恩於
    警詢之證詞。(三)福建省福州市公證處所核發之甲○○與俞雲
    恩結婚證明書、被告之戶籍謄本、結婚登記申請書、大陸地
    區人民進入台灣地區旅行證申請書及所附資料、俞雲恩之入
    出境資訊連結作業查詢資料、花蓮分局中山派出所查獲俞雲
    恩逾期居留之偵查報告各乙份。
三、核被告所為，係犯刑法第216條、第214條之行使使公務員登
    記不實公文書罪、臺灣地區與大陸地區人民關係條例第79條
    第1項之違反同條例第15條第1款之使大陸地區人民非法進入
    臺灣地區罪。又大陸地區人民俞雲恩係使自己非法進入臺灣
    地區，即難認此與「使大陸地區人民非法進入臺灣地區」之
    犯罪構成要件相當，故不構成上開條例第79條第 1項之罪，
    就該罪，自非與被告為共犯關係。又被告行為後，刑法第55
    條後段牽連犯之規定業經刪除，並於95年7月1日施行，經比
    較修正前後之規定，以修正前被告所犯上開二罪可依牽連犯
    之規定論以一罪，並從一重處斷，相較於修正後須數罪併罰
    有利於被告，故依刑法第2條第1項前段，適用修正前之刑法
    第55條後段規定。
四、末查被告前未曾受有期徒刑以上刑之宣告，此有臺灣高等法
    院被告前案紀錄表在卷可參，其因一短於思慮，致觸犯本案
    犯行，於犯罪後坦承犯行，並已捐款新台幣四萬元予花蓮畢
    士大教養院，此有收據乙紙在卷可參，足證被告經此偵審科
    刑之教訓後，當知所警惕，信無再犯之虞，本院認前開對被
    告所宣告之刑，以暫不執行為適當，爰宣告緩刑三年，以勵
    自新。
五、依刑事訴訟法第299條第1項前段、第273條之1第1項、第310
    條之2、第454條，臺灣地區與大陸地區人民關係條例第79條
    第1項，刑法第11條前段、第2條第1項前段、第28條、第216
    條、第214條、第74條第1項第 1款、修正前刑法第55條，判
    決如主文。
六、如不服本判決，得於收受判決書送達後10日內，以書狀敘明
    理由（須附繕本），向本院提起上訴。
本案經檢察官乙○○到庭執行職務。
中　　華　　民　　國　　96　　年　　3 　　月　　15　　日
 　　　　　　　　       臺灣花蓮地方法院刑事第一庭
                                法　官　李  世  華
上列正本證明與原本無異。
如對本判決不服，應於送達後10日內，向本院提出上訴狀。（應
抄附繕本）。
                                書記官
中　　華　　民　　國　　96　　年　　3 　　月　　16　　日
附錄本判決論罪之法律條文：
中華民國刑法第214條：
(使公務員登載不實罪)
明知為不實之事項，而使公務員登載於職務上所掌之公文書，足
以生損害於公眾或他人者，處三年以下有期徒刑、拘役或五百元
以下罰金。
中華民國刑法第216條：
(行使偽造變造或登載不實之文書罪)
行使第二百十條至第二百十五條之文書者，依偽造、變造文書或
登載不實事項或使登載不實事項之規定處斷。
臺灣地區與大陸地區人民關係條例第79條：
違反第15條第 1款規定者，處1年以上7年以下有期徒刑，得併科
新臺幣1百萬元以下罰金。
